【裁判字號】    99,聲判,154
【裁判日期】    990729
【裁判案由】    聲請交付審判
【裁判全文】
臺灣臺北地方法院刑事裁定             99年度聲判字第154號
聲  請  人
即  告訴人  乙○○
被      告  甲○○
上列聲請人即告訴人因被告傷害案件，不服臺灣高等法院檢察署
檢察長中華民國九十九年七月十三日檢紀平字第○九九○○○○
七七三號函所認聲請人聲請再議為不合法之公函（原不起訴處分
案號：臺灣臺北地方法院檢察署九十九年度偵續一字第五九號，
臺灣高等法院檢察署案號：九十九年度上聲議字第三八四一號）
，聲請交付審判，本院裁定如下：
    主    文
聲請駁回。
    理    由
一、聲請交付審判意旨如理由狀所載（如附件）。
二、按告訴人不服上級法院檢察署檢察長或檢察總長認再議為無
    理由而駁回之處分者，得於接受處分書後十日內委任律師提
    出理由狀，向該管第一審法院聲請交付審判；法院認為交付
    審判之聲請不合法或無理由者，應駁回之，刑事訴訟法第二
    百五十八條之一第一項、第二百五十八條之三第二項前段分
    別定有明文。是以告訴人於聲請再議經駁回後欲聲請交付審
    判者，應於十日內委任律師提出理由狀向該管第一審法院聲
    請，如告訴人未委任律師而逕自提出交付審判之聲請，即不
    合法律上之程序。次按刑事訴訟法第二百五十八條之一至第
    二百五十八條之四有關交付審判之規定，於聲請不符「委任
    律師提出理由狀」之必備要件時，並無任何關於得命補正之
    事項、補正期間、義務人不遵命補正得駁回其聲請等規定存
    在，且觀之同法第二百五十八條之一交付審判之聲請須委任
    律師提出，其立法理由謂：「為防止濫行提出聲請，虛耗訴
    訟資源，參考德國刑事訴訟法第一百七十二條第三項之規定
    ，明定交付審判之案件，必須委任律師提出理由狀，程序始
    稱合法。」，足見交付審判所以採行律師強制代理制度，其
    目的無非在使經由具法律專業之律師細研案情而認有聲請交
    付審判之必要之情形下，始由其代理而提出聲請，以免發生
    濫訴而浪費國家訴訟資源之弊，是此項律師強制代理之旨既
    係在避免濫訴，自須於提出之時即已具備，茍僅於提出聲請
    後始補行委任，實僅徒具律師代理之形式，而無法達成上開
    防止濫行提出聲請，虛耗訴訟資源之立法意旨，從而，此項
    程式上之欠缺係屬不可補正之情形（臺灣高等法院民國九十
    一年十一月六日法律座談會提案討論結論可資參照）。又刑
    事訴訟法第二百五十八條之一所謂前條之駁回處分，係指第
    二百五十八條之駁回處分，即告訴人對檢察官所為之不起訴
    處分與緩起訴處分聲請再議，經上級檢察署檢察長認再議為
    無理由而以處分書駁回者而言。至於告訴人聲請再議等再議
    不合法之情形，目前檢察實務均係以公函通知再議不合法之
    意旨，並無製作處分書，並不屬於第二百五十八條之駁回處
    分，不得對之提起交付審判。
三、經查：
（一）本件聲請人即告訴人乙○○以被告甲○○涉犯傷害罪嫌，
      向臺灣臺北地方法院檢察署檢察官提出告訴，經臺灣臺北
      地方法院檢察署檢察官於九十八年九月三十日以九十八年
      度偵字第一九六二二號為不起訴處分，聲請人不服具狀聲
      請再議，經臺灣高等法院檢察署檢察長認偵查尚未完備，
      以命令發回續行偵查；復經臺灣臺北地方法院檢察署檢察
      官於九十九年一月六日以九十八年度偵續字第九一八號為
      不起訴處分，聲請人不服具狀聲請再議，經臺灣高等法院
      檢察署檢察長認偵查尚未完備，以九十九年度上聲議字第
      一二六○號命令發回續行偵查；再經臺灣臺北地方法院檢
      察署檢察官於九十九年四月二十日以九十九年度偵續一字
      第五九號為不起訴處分，聲請人不服具狀聲請再議，並向
      法務部陳情，經臺灣高等法院檢察署檢察長以其再議為無
      理由，而於九十九年五月二十一日以九十九年度上聲議字
      第三八四一號處分書駁回聲請人再議之聲請。聲請人於九
      十九年六月三日收受前開處分書後，於九十九年六月五日
      具狀聲請再議，經臺灣高等法院檢察署檢察長於九十九年
      六月二十一日以檢紀平字第○九九○○○○六八四號函通
      知聲請人其對於臺灣臺北地方法院檢察署九十九年度偵續
      一字第五九號案件再議之聲請為無理由，該署業予處分駁
      回，若有不服，得於接受處分書十日內向該管第一審法院
      聲請交付審判。又被告前開陳情經法務部以九十九年七月
      七日法檢決字第○九九○一八一五五八號函轉臺灣高等法
      院檢察署辦理，臺灣高等法院檢察署檢察長於九十九年七
      月十三日以檢紀平字第○九九○○○○七七三號函通知聲
      請人其對於臺灣臺北地方法院檢察署九十九年度偵續一字
      第五九號被告傷害一案，再議之聲請為無理由，該署業予
      處分駁回，若有不服，得於接受處分書十日內向該管第一
      審法院聲請交付審判，聲請人於收受前開公函後，旋於九
      十九年七月二十一日提出理由狀，向本院聲請交付審判等
      情，有臺灣臺北地方法院檢察署檢察官九十八年度偵字第
      一九六二二號不起訴處分書、九十八年度偵續字第九一八
      號不起訴處分書、九十九年度偵續一字第五九號不起訴處
      分書、臺灣高等法院檢察署九十九年度上聲議字第三八四
      一號處分書、臺灣高等法院檢察署九十九年度上聲議字第
      一二六○號通知、臺灣高等法院檢察署九十九年六月二十
      一日檢紀平字第○九九○○○○六八四號函、九十九年七
      月十三日檢紀平字第○九九○○○○七七三號函及理由狀
      等件在卷可稽，是聲請人得據以聲請交付審判之對象，乃
      前開九十九年五月二十一日作成，並於同年六月三日送達
      聲請人之九十九年度上聲議第三八四一號處分書。至於臺
      灣高等法院檢察署檢察長於九十九年七月十三日以檢紀平
      字第○九九○○○○七七三號函通知聲請人其對於臺灣臺
      北地方法院檢察署九十九年度偵續一字第五九號被告傷害
      一案，再議之聲請為無理由，該署業予處分駁回，若有不
      服，得於接受處分書十日內向該管第一審法院聲請交付審
      判等語，並無製作處分書，故不屬於第二百五十八條之駁
      回處分，是聲請人自不得就此部分提起交付審判。
（二）又本件聲請人住所在臺北縣新店市○○路一五號，並於九
      十九年六月三日收受臺灣高等法院檢察署九十九年五月二
      十一日九十九年度上聲議字第三八四一號處分書等情，業
      據聲請人自承在卷，故臺灣高等法院檢察署已將九十九年
      度上聲議字第三八四一號處分書合法送達於聲請人。且聲
      請人向本院為訴訟行為，依法院訴訟當事人在途期間標準
      第三條第一款第二項之規定，在途期間二日，則聲請人至
      遲應於九十九年六月十五日前委任律師向本院具狀聲請交
      付審判。然聲請人於九十九年七月二十一日向本院具狀聲
      請交付審判時，僅於理由狀內記載「律師：張弘明」，並
      未依法提出委任律師之委任書一節，有蓋有本院九十九年
      七月二十一日收文戳之理由狀一份在卷可參。縱使聲請人
      本件聲請交付審判之真意，並非係就臺灣高等法院檢察署
      檢察長九十九年七月十三日檢紀平字第○九九○○○○七
      七三號函，而係對於臺灣高等法院檢察署檢察長於九十九
      年五月二十一日以九十九年度上聲議字第三八四一號處分
      書駁回聲請人再議之處分，向本院聲請交付審判，然聲請
      人聲請交付審判並未委任律師，且已逾首開規定之十日不
      變期間，其聲請交付審判不合法律上之程式，且無從補正
      ，核諸前揭說明，其聲請不合法，應予駁回，併予敘明。
四、依刑事訴訟法第二百五十八條之三第二項前段，裁定如主文
    。
中    華    民    國    99    年    7     月    29    日
                   臺灣臺北地方法院刑事第六庭
                       審判長法  官  張永宏
                             法  官  林晏如
                             法  官  雷淑雯
上正本證明與原本無異。
本件裁定不得抗告。
                             書記官  胡詩唯
中    華    民    國    99    年    7     月    29    日
附件

司法院資訊處製作；財團法人民間司法改革基金會備份。
